【裁判字號】    97,選上更(二),151
【裁判日期】    970710
【裁判案由】    違反公職人員選舉罷免法
【裁判全文】
臺灣高等法院臺中分院刑事判決   97年度選上更(二)字第151號
上  訴  人  臺灣彰化地方法院檢察署檢察官
被      告  甲○○
選任辯護人  羅豐胤律師
選任辯護人  林志銘律師
選任辯護人  張崇哲律師
被      告  庚○○
被      告  己○○
上二人共同  陳世煌律師
選任辯護人  黃俊昇律師
被      告  辛○○
                    號
被      告  戊○○
上列上訴人因被告等違反公職人員選舉罷免法案件，不服臺灣彰
化地方法院95年度選訴字第13號中華民國95年5月27日第一審判
決（起訴案號：臺灣彰化地方法院檢察署94年度選偵字第43、49
、50、105、119號），提起上訴，判決後經最高法院第二次發回
更審，本院判決如下：
    主  文
上訴駁回。
    理  由
一、公訴意旨略以：緣被告甲○○為彰化縣秀水鄉前任鄉長，於
    民國91年間即第14屆鄉鎮市長選舉尋求連任時，因自恃實力
    遠勝競爭對手王瑞雄，未料開票結果卻以19票些微差距落敗
    ，心有未甘，待至本屆即94年度縣市長、縣市議員、鄉鎮市
    長三合一選舉時，即亟欲捲土重來，係具有參選意願之人，
    而為求該次彰化縣秀水鄉鄉長選舉之勝選（按：甲○○已於
    94年12月9日經公告當選為彰化縣秀水鄉鄉長），竟以下列
    違反公職人員選舉罷免法之方式，尋求所屬選舉區內選民投
    票支持：
  (一)被告甲○○深知彰化縣秀水鄉即其所屬選舉區內，有18個社
    區發展協會，其中有多數社區發展協會所屬之守望相助隊，
    亟需機車作為社區內巡邏之用，惟各協會均缺錢購車，苟能
    贈送機車給予各社區發展協會，作為守望相助隊隊員平日在
    社區內四處巡邏所用，以籠絡各社區發展協會理事長、總幹
    事、守望相助隊隊員及社區民眾等具有投票權之構成員，將
    能有效提昇其選情，隨即透過與其交情、淵源深厚之加興企
    業股份有限公司（下稱加興公司）董事長庚○○，以及知情
    之董事兼經理己○○，同意提供購車資金為其助選。
  (二)被告庚○○、己○○明知贈送各社區發展協會機車，係為被
    告甲○○參選秀水鄉鄉長爭取選票所用，竟共同基於概括之
    犯意聯絡，假借係由加興企業公司贊助之名義，實則係由甲○○本人，或由甲○○推由知情之競選樁腳辛○○或戊○○
    ，以贈送每一社區發展協會2部機車之方式，伺機對於彰化
    縣秀水鄉轄內需用機車巡邏之社區發展協會理事長、總幹事
    、守望相助隊隊員或其他社區構成員，行求為投票權一定之
    行使，或與之相互期約為投票權一定之行使，或為甲○○拉
    攏社區內之其他構成員為投票權一定之行使，其中捐贈與否
    等相關事宜最終均由甲○○決定，之後再指示加興公司己○○，向所指定之機車行付款。
  (三)被告等連續於：
  (1)94年6月7日，由甲○○指定瑞榮車業有限公司負責人陳家成
    辦理收取證件、請領車牌及交付機車等贈車事宜，由陳家成
    將如附表壹編號1至4所示之8部機車載運至彰化縣福興鄉○○路17號加興企業公司內，交由庚○○、甲○○等多人在場
    舉行捐贈儀式，將該8部機車分別贈與馬興、鶴鳴、秀水、
    曾厝4個社區發展協會之成員，並與在場收受機車之徐秋郎
    、尤若望、吳水量、施明華、林昭宏等人，期約甲○○如參
    選該屆彰化縣秀水鄉鄉長時，渠等將予以投票支持，或為其
    拉攏所屬社區發展協會之構成員屆時投票支持。甲○○則另
    於94年8月27日晚上10時許，再次密集撥打電話聯絡秀水社
    區發展協會理事長徐秋郎、陝西社區發展協會理事長林金卿
    、鶴鳴社區發展協會理事長施民華、總幹事吳長流、雅興社
    區發展協會理事長王達鐵、曾厝社區發展協會總幹事卓月雲
    、馬興社區發展協會理事長周隆本，或事後親自拜訪，針對
    已收受機車或已允諾贈送機車之社區發展協會構成員，請託
    其等於該屆彰化縣秀水鄉鄉長選舉時能投票支持。
  (2)另頭前及雅興社區發展協會，經甲○○允諾贈與機車後，亦
    再指示陳家成辦理贈車事宜，而於94年9月17日，由陳家成
    將如附表編號5、6所示之4部機車，分別運送至頭前、雅興
    社區所舉辦之中秋晚會會場上，交付頭前、雅興社區發展協
    會之成員，並放置在中秋晚會會場上予以展示，而甲○○則
    亦趕場抵達拜票，請託在場選民投票支持。
  (3)另因辛○○係擔任秀水鄉社區聯誼會會長，甲○○乃藉其人
    脈之便利，委託辛○○處理對其他社區發展協會理事長、總
    幹事或其他社區構成員賄贈機車事宜，並尋覓願意配合之機
    車行，而於94年10月27日至30日期間，由辛○○指定政記車
    業有限公司負責人周世傑辦理捐贈事宜，由周世傑將如附表
    壹編號7至10所示之8部機車，分別運送至金興、陝西、安東
    、惠來社區內，交予該些社區發展協會之構成員使用。而甲○○則於94年10月29日，在其彰化縣秀水鄉馬興村「益源古
    厝」之競選總部成立大會上，與庚○○一同上台致詞，甲○○並以擴音器向與會之民眾公開表示，加興企業公司庚○○
    為其摯友，願意贈送秀水鄉轄內每個社區各2部機車作為社
    區巡守之用，請託在場之選民投票支持（按：陳家成、周世
    傑均經本院前審判決無罪確定）。
  (四)上開收受機車之社區發展協會，其中馬興社區發展協會總幹
    事吳水量、秀水社區發展協會理事長徐秋郎、總幹事尤若望
    、鶴鳴社區發展協會理事長施民華、總幹事吳長流、曾厝社
    區發展協會理事長林昭宏、環保義工隊隊長黃錦文、頭前社
    區發展協會理事長黃明隆、雅興社區發展協會理事長王達鐵
    、金興社區發展協會理事長辛○○、陝西社區發展協會守望
    相助隊隊長林文貴、安東社區發展協會理事長廖元盛、惠來
    社區發展協會理事長梁陳金陣，明知所收受上述之機車，係
    甲○○為參選秀水鄉鄉長爭取選票而賄賂社區選民所用，竟
    仍基於投票受賄之犯意，期約為投票權一定行使而予以收受
    （按：吳水量、徐秋郎、尤若望、施民華、吳長流、林昭宏
    、黃錦文、黃明隆、王達鐵、林文貴、廖元盛、梁陳金陣等
    人均經本院前審判決無罪確定）。
  (五)嗣經彰化縣警察局刑事警察大隊偵查第二隊及法務部調查局
    彰化縣調查站接獲線報，報請該署檢察官指揮偵辦，並聲請
    核發通訊監察書，對甲○○等人所持用之電話門號實施通訊
    監察後，由檢察官指揮彰化縣警察局及法務部調查局彰化縣
    調查站等人員，循線於94年11月14日上午10時許，分別前往
    卷附扣押物品清單所示之地點，扣得機車20部、行車執照等
    如卷附扣押物品清單所示之物品，並陸續傳訊辛○○、甲○○等關係人後，查悉上情。因認被告甲○○、庚○○、己○○、辛○○、戊○○所為，均係犯修正前公職人員選舉罷免
    法第91條第1項第1款之對於選舉區內之團體或機構，假借捐
    助名義，行求交付，及期約交付財物，使其團體或機構之構
    成員，為投票權一定之行使罪嫌。
二、按被告以外之人於審判外之陳述，雖不符刑事訴訟法第159
    條之1至第159條之4之規定，然經當事人於審判程序同意作
    為證據，法院審酌該言詞陳述作成時之情況，認為適當者，
    亦得為證據；當事人、代理人或辯護人於法院調查證據時，
    知有刑事訴訟法第159條第1項不得為證據之情形，而未於言
    詞辯論終結前聲明異議者，視為有前項之同意，刑事訴訟法
    第159條之5定有明文。查本案採為判決基礎之被告以外之人
    於審判外之陳述，固屬傳聞證據，惟被告就該審判外之陳述
    ，及就本案採為判決基礎之文書資料，均未曾於言詞辯論終
    結前爭執其證據能力或聲明異議，本院審酌上開陳述作成時
    之情況，並無違法取證之瑕疵，認以之作為證據為適當，揆
    諸上開規定，該審判外之陳述及文書資料均有證據能力，合
    先敘明。
三、犯罪事實應依證據認定之，無證據不得認定犯罪事實；不能
    證明被告犯罪者，應諭知無罪之判決，刑事訴訟法第154條
    第2項及第301條第1項，分別定有明文。次按認定不利於被
    告之事實，須依積極證據，苟積極證據不足為不利於被告事
    實之認定時，即應為有利於被告之認定，更不必有何有利之
    證據；又事實之認定，應憑證據，如未能發現相當證據，或
    證據不足以證明，自不能以推測或擬制之方法，以為裁判基
    礎。而刑事訴訟法上所謂認定犯罪事實之積極證據，係指適
    合於被告犯罪事實之認定之積極證據而言，雖不以直接證據
    為限，間接證據亦包括在內；然而無論直接或間接證據，其
    為訴訟上之證明，須於通常一般之人均不致有所懷疑，而得
    確信其為真實之程度者，始得據為有罪之認定，倘其證明尚
    未達到此一程度，而有合理之懷疑存在時，致使無從形成有
    罪之確信，根據「罪證有疑，利於被告」之證據法則，即不
    得遽為不利被告之認定（最高法院30年上字第816號、29年
    上字第3105號、30年上字第1831號、40年台上字第86號及76
    年台上字第4986號等判例意旨參照）。本件公訴人認被告甲○○、庚○○、己○○、辛○○、戊○○等人涉犯上開罪嫌
    ，係以附表貳所示之證據為據。訊據被告甲○○、庚○○、
    己○○、辛○○、戊○○均堅決否認犯上開罪行，於本院前
    審及本院均辯稱加興公司捐贈如附表壹所示機車，與94年度
    秀水鄉鄉長選舉並無關聯等語；另各為下列之辯解：被告
    甲○○辯稱本件獲得捐贈機車之社區發展協會，有許多是協
    會的幹部主動去找伊幫忙爭取捐贈，並非伊自己主動去找他
    們表示可以捐贈機車，伊與加興公司確有交情，因加興公司
    熱心公益，所以伊擔任鄉長期間亦積極向加興公司爭取捐贈
    回饋地方，本次捐贈機車係秀水鄉民代表會主席建議馬興村
    長找伊看是否有企業願捐贈，後來因為加興公司願意捐贈，
    許多社區的人陸續來找伊拜託加興公司繼續捐贈，本件在討
    論機車捐贈事宜時，伊尚無參選的決意，伊決意參選鄉長係
    在94年9月間，一個社區的團體很多，二台機車價值不高，
    其他團體沒有補助，是不是會反彈等語。被告庚○○辯稱
    ：伊捐贈機車之目的是要回饋社會，並且可以節稅，和選舉
    無關等語。被告己○○辯稱：九十三年福德宮拜拜，鄉親
    告訴伊在別的社區有看到機車，是否可以要兩部機車，伊表
    示要有人民團體的證件，可以讓伊做節稅規劃，伊才願意給
    守望相助隊機車，本件捐贈機車，所有發票都是開家族成員
    個人名義，係作節稅規劃，所以才分散到全家人，如果是跟
    選舉有關，不可能將家人當成節稅對象等語。被告辛○○
    辯稱伊擔任社區發展協會理事長或幹部之主要工作，就是要
    懂得爭取經費，本件僅係向企業家請求捐贈，不知道為什麼
    會被起訴，社區理事長就是要替社區爭取所欠缺的工具，聽
    說有人要捐贈機車伊才去爭取的，與選舉無關等語。被告
    戊○○辯稱伊是受人之託，請甲○○幫忙爭取機車而已，與
    選舉無關，爭取捐贈機車本來是好事，不知何因變成賄選，
    捐贈機車本身並無違法，且伊並未因為捐贈機車一事，要求
    黃錦樟必須支持特定對象等語。經查：
  按公職人員選舉罷免法第91條第1項第1款之投票行賄罪，係
    以對於選舉區內之團體或機構，假藉捐助名義，行求期約或
    交付財物或其他不正利益，使其團體或機構之構成員，不行
    使投票權或為投票權一定之行使為構成要件；故該罪之成立
    ，須對於有投票權之機構構成員，行求、期約或交付賄賂或
    其他不正利益，而約其不行使投票權或為一定之行使，且除
    行賄者有交付之行為外，尚須收受賄賂者有受賄意思，而收
    受賄賂或不正利益，始足當之（最高法院95年台上字5600號
    判決意旨參照）。又為維護選舉之公平性，端正不法賄選之
    風氣，對於以不正手段訴諸金錢、財物之賄選行為，固應嚴
    加杜絕，惟行為是否該當賄選或受賄，應在不悖離國民之法
    律感情與認知下，依社會一般生活經驗予以評價。倘競選期
    間，適有行為人對構成員有投票權之機構捐助金錢、財物或
    使之受有利益，係基於人民經常性之社會活動與正當善舉，
    且行為人並未約其投票權為一定行使或不行使之意思，客觀
    上即難認其係假藉捐助名義，交付「賄賂」之不法報酬，即
    無從以公職人員選舉罷免法第91條第1項第1款之投票行賄罪
    名相繩。
  本件如附表壹所示彰化縣秀水鄉馬興、雅興、曾厝、鶴鳴、
    秀水、頭前、金興、惠來、安東、陜西等10個社區發展協會
    ，亟需機車作為社區發展協會守望相助隊員巡邏社區之用，
    因各協會均缺錢購車，故於94年間，陸續透過與加興公司負
    責人庚○○、己○○素有良好交情之被告甲○○居中協助爭
    取而獲得加興公司捐贈上揭10個社區發展協會各2部機車，
    供作各該協會守望相助隊巡邏之用等情，為被告甲○○、庚○○、己○○、辛○○、戊○○所不否認，且經證人即瑞榮
    車業有限公司負責人陳家成、政記車業有限公司負責人周世
    傑及各該協會理事長或總幹事吳水量、徐秋郎、尤若望、施
    民華、吳長流、林昭宏、黃錦文、黃明隆、王達鐵、林文貴
    、廖元盛、梁陳金陣等人證述明確，並有相關捐贈文件在卷
    及附表壹所示20部機車扣案可資佐證，此部分事實堪信為真
    。
  被告庚○○、己○○分別擔任加興公司之董事長、經理，其
    等以加興公司及個人名義出資捐助、從事公益活動兼節省稅
    捐已行之多年 (見選偵卷3第173頁及97年6月26日答辯狀後
    所附捐贈明細)，其2人代表加興公司捐贈本件20部機車，係
    分別於94年6月初、94年9月中旬及94年10月下旬，分3批完
    成捐贈程序，受贈之彰化縣秀水鄉內10個社區發展協會，均
    各出具載有稅籍統一編號之單據，而該20部機車車款，分別
    由機車行負責人陳家成、周世傑檢據向加興公司請款等情，
    有被告庚○○、己○○提出之捐贈明細表、以家族成員個人
    名義為捐贈人之相關收據及本件20部機車相關捐贈文件在卷
    可稽，並經證人陳家成、周世傑於原審審理中陳述明確。參
    酌(1)本件20部機車相關捐贈文件均屬紀錄文書、證明文書，
    亦無顯不可信之情況，自均具憑信性，可知本件20部機車確
    係被告庚○○、己○○代表加興公司捐贈予附表壹所示社區
    發展協會，供各該社區守望相助隊巡邏之用，以增進社區安
    全維護之效能。(2)衡諸臺灣經濟環境，常有企業在符合稅捐
    稽徵法規前提下，藉由捐贈行為節省稅捐，而被告庚○○、
    己○○2人既經年累月出資捐助、從事公益活動，同時藉由
    捐贈行為節省稅捐如上述，其2人所為，容屬經常性之社會
    活動，亦為正當之善舉。雖被告庚○○、己○○2人與被告
    甲○○交情良好，且其2人所為上開第3批機車捐贈程序適於
    94年10月30日彰化縣秀水鄉鄉長選舉活動期間完成，惟究難
    憑此遽認本件20部機車係由被告甲○○假藉捐助名義以達賄
    選目的。此從第一批捐贈於94年6月初、第二批則於94年9月
    中旬，另其他8個未設守望相助之社區並未獲同額之捐贈或
    補助，且受捐贈之惠來社區理事長梁陳金陣係民進黨員，其
    先生係梁禎祥係民進黨彰化縣黨部主委，民進黨有徵召候選
    人黃山欽，梁陳金陣自不可能支持被告甲○○ (見選偵43號
    卷2第84頁、原審卷2第339頁)，安溪社區理事長林秀枝於警
    訊時稱現任鄉長王瑞雄係安溪社區發展協會理事，常務監事
    王志鳴與王瑞雄為堂兄弟關係，安溪社區幹部較可能支持王
    瑞雄，然該二社區均有受贈機車 (見選偵43號卷2第200至20
    1頁)，益徵20部機車之捐贈係正當之善舉。(3)至證人即惠來
    社區發展協會總幹事黃錦樟雖曾供稱上開機車係被告甲○○
    所捐贈云云，證人即政記車業有限公司負責人周世傑曾供稱
    被告辛○○有告知伊機車是甲○○要贈送云云，惟證人黃錦
    樟主觀上之認知及周世傑聽聞被告辛○○之轉述，均與前開
    捐贈相關單據客觀上所顯示之實際付款情形不同，其等所述
    尚難採信。另依卷附之通訊監察譯文內容顯示，證人周世傑
    、黃錦樟於94年10月30日固曾有「因為選舉快到了，你們也
    才能那個」等語之對話；惟上開對話中周世傑所稱「你們也
    才能那個」一語甚為抽象模糊，證人周世傑於原審中證述：
    那時機車領牌領好了，我對黃錦樟說機車快牽回去巡邏用，
    選舉快到了巡邏要用等語，辛○○並未提到機車要幫甲○○
    競選用的，亦未要我支持甲○○等語 (見原審卷2第348 至
    349頁)。且協助爭取捐贈亦屬助人善舉，於選舉期間將之告
    知公眾，爭取認同，究與賄選有異。依後述被告己○○之供
    述及周世傑於警訊時稱：辛○○有打電話告訴我加興公司要
    捐贈機車給社區巡邏使用，．．辛○○找我接洽購車事宜，
    因我不清楚要那些資料，辛○○叫我去問陳家成等語（見選
    偵43卷2第1至8頁)；陳家成於警訊時陳稱：周世傑曾向我詢
    問有關加興公司出資捐贈機車給社區發展協會辦理領牌之所
    需資料及程序等語 (見選偵43卷1第150頁)。周世傑並非被
    告己○○所委託，係被告辛○○接洽，其不清楚何人捐贈，
    不悖常情。況證人周世傑如何與他人談論、評價機車捐贈一
    事，究屬其個人主觀上之認知，自難以此據為不利被告等之
    認定。又周世傑曾向被告辛○○聲稱：己○○表示今年度已
    無其他捐贈機車之預算，要辛○○轉請甲○○向己○○問看
    看等語；被告辛○○及戊○○曾供述：彼等皆透過甲○○出
    面，始能取得加興公司所欲捐助之機車；與被告己○○所述
    ：凡有成立守望相助之社區，僅須至機車行登記，即能獲得
    其公司捐助之機車，彼此所陳不一，如被告甲○○未主導加
    興公司機車贈與之對象，何以辛○○、戊○○要輾轉透過甲○○？然如被告甲○○與被告庚○○、己○○自始即共謀以
    捐助機車方式為賄選之行為，則被告己○○何以會在周世傑
    以電話查詢是否有捐贈機車之際告知已無捐助之預算，依被
    告己○○於94年11月24日警偵訊時供稱：去年 (93)中秋節
    我在馬鳴福德官參加廟會，有鄉親向我表示，見過加興公司
    捐給安溪社區的機車，希望加興公司也能捐機車給其他社區
    發展協會，當時該機車行老闆也在場，我於是向在場的鄉親
    表示，如果有需要機車的社區，可以向該機行登記，辦理相
    關捐贈事宜。另一家機車行是主動打電話來找我，他說民族
    路那家太遠了，怕維修不方便，希望南秀水的地方就近方便
    維修，應該是第一家機車行和他聯絡的等語 (見選偵43號卷
    2第305、324頁)，被告己○○於93年間中秋節在馬鳴福德宮
    廟會時向鄉親為上開表示時，被告辛○○、戊○○並不知，
    其二人與被告甲○○係朋友，知道甲○○與加興公司關係不
    錯，透過被告甲○○向加興公司爭取機車捐贈社區，符合常
    情。況本件機車捐贈之決定權在加興公司，每年有多少捐贈
    預算，捐贈之對象等細節，均由加興公司基於自身節稅之考
    量，非被告甲○○所能掌控，被告甲○○僅係建議之性質。
    被告己○○於91年間任彰化市平和國小家長會長，因學校臨
    鐵道旁之牆倒塌，火車經過噪音干擾學生上課，被告即到處
    為學校爭取隔音牆經費，92年間經由立委魏明谷向鐵路局請
    求補助未果，仍繼續向其他單位爭取，因94年10月間即將卸
    任會長任期，乃表示如得不到補助，將負擔該經費 (見證人
    乙○○於本院之證述)，而其於93年間應允捐贈社區發展協
    會之巡邏用機車已於94年6月7日及9月17日二次交車，且因
    年度捐贈節稅預算，隔音牆經費問題須先確定，仍告知周世
    傑今年已無捐助機車預算，嗣平和國小於94年10月11日獲縣
    府同意補助 (見證人乙○○之證述及彰化縣政府函)，被告
    己○○得知後乃繼續捐助各社區發展協會巡邏用機車，亦符
    情理。況證人丁○○即秀傳醫院擔任行政副院長於本院證述
    ：我與己○○是大葉大學國企所的同學，上課時有向她提過
    在醫院有需要醫療、喪葬補助，可否捐助壹佰萬，在94年9
    月份的時候，聽己○○說因平和國小隔音牆補助的問題，可
    能沒辦法整個補助秀和基金會，經過二、三週後，因為平和
    國小得到縣府的補助，己○○跟我說可以補助我要的經費，
    約在十二月時就得到己○○的壹佰萬元補助等語 (見本院6
    月26日審理筆錄)。被告辛○○、戊○○及周世傑上開陳述
    均難據為不利被告等之認定，亦難以被告己○○既應允捐贈
    機車於先，於94年10月11日前平和國小之隔音牆工程既未發
    包，是否須於該年度內建築，且彰化縣政府是否拒絕補助，
    均未定案，被告己○○竟以無預算為由停止機車之捐贈，遽
    認機車之捐贈係賄選。
  加興公司分3批完成本件20部機車捐贈程序，分別由被告辛○○或戊○○協助聯絡，再由陳家成、周世傑辦理收取證件
    、請領車牌及交付機車等贈車事宜，先後於94年6月7日、同
    年9月17日、同年10月30日，由陳家成將如附表壹編號1至4
    所示機車載運至彰化縣福興鄉○○路17號加興企業公司內，
    交由庚○○、甲○○等多人在場舉行捐贈儀式，又將如附表
    壹編號5、6所示機車運送至頭前、雅興社區所舉辦之中秋晚
    會會場上展示，另由周世傑將如附表壹編號7至10所示之8部
    機車，分別運送至金興、陝西、安東、惠來社區內，交予該
    些社區發展協會之構成員使用等情，為被告等人所不否認，
    且經證人陳家成、周世傑證述明確，堪信屬實。惟(1)本件20
    部機車係加興公司捐贈予社區發展協會供守望相助隊巡邏之
    用，其目的在增進社區安全維護之效能如上述，可知如附表
    壹所示社區發展協會各獲贈2部機車，係由社區內全部成員
    獲得安全維護功能增強之無形利益，並非由其構成員朋分該
    2 部機車之有形利益，尚難逕指其構成員每人受有任何不正
    利益。(2)經檢察官調查結果，查無證據證明如附表壹所示社
    區發展協會理事長或總幹事周隆本、卓月雲、陳文欽、王錦
    生、林金順、林焙裕等人對各該發展協會收受機車，有何收
    受賄賂而許以其投票權為一定行使之行為，業經臺灣彰化地
    方法院檢察署檢察官以94年度選偵字第43、105、119號不起
    訴處分確定在案，有不起訴處分書1件在卷可稽（見94年度
    選偵字第43號卷宗三第306至309頁）。(3)如附表壹所示社區
    發展協會理事長、總幹事吳水量、徐秋郎、尤若望、施民華
    、吳長流、林昭宏、黃明隆、王達鐵、廖元盛、梁陳金陣及
    陝西社區發展協會守望相助隊隊長林文貴等人，對各該發展
    協會收受機車，並無收受賄賂而許以其投票權為一定行使之
    行為；又分別受任辦理機車捐贈事宜暨載送機車之瑞榮車業
    有限公司負責人陳家成、政記車業有限公司負責人周世傑，
    亦無幫助行求交付賄賂之行為，亦經原審及本院前審調查明
    確，並判決吳水量、徐秋郎、尤若望、施民華、吳長流、林
    昭宏、黃明隆、王達鐵、林文貴、廖元盛、梁陳金陣、陳家
    成、周世傑無罪確定，有本院前審95年度選上訴字第2162號
    判決在卷可稽。(4)綜上可知，如附表壹所示社區發展協會，
    縱係透過被告甲○○居中協助，始獲得被告庚○○、己○○
    代表加興公司捐贈各2部機車，惟各該社區發展協會構成員
    並未受有任何不正利益，均不構成投票收賄罪，則本件20部
    機車捐贈行為，與各該社區發展協會構成員投票權如何行使
    一事應無關聯性，兩者間難認有何對價關係存在，尚難遽認
    被告甲○○有何行求、期約或交付「賄賂」之意思表示，亦
    難認捐贈者及受贈者雙方間就受贈機車一事有何期約為投票
    權之一定行使或不行使，更難推論被告庚○○、己○○、辛○○、戊○○等人與被告甲○○間有何行求、期約或交付「
    賄賂」之犯意聯絡或行為分擔。
  再查中華民國之公職競選活動，候選人成立競選總部時，莫
    不見候選人對自己的經歷、理念大加誦揚，更群聚人氣，拉
    抬聲勢，尤見請出政、經界知名度高或孚眾望之人士到場露
    面、致詞，資以顯示該候選人擁有豐富之資歷及充沛之人脈
    ，到場者或基於相同之政治立場、或基於禮貌、情誼，多對
    候選人為肯定之言詞，或稱誦其人品、經歷，或讚揚其以往
    之作為，此為公眾週知之臺灣選舉文化。本件被告甲○○於
    94年10月29日在秀水鄉馬興村「益源古厝」成立競選總部時
    ，被告庚○○亦在場，甲○○公開表示加興公司老闆為其好
    友，要贊助也要回饋鄉里，所以要贊助每個社區發展協會2
    部機車等語，此據證人即秀水鄉莊雅村社區發展協會理事長
    徐金菊於警詢及偵查時證述明確（見94年度選偵字第43號偵
    查卷二第174頁背面、第177頁）。惟被告庚○○、己○○代
    表加興公司捐贈本件20部機車，係屬正當之善舉如上述，且
    證人徐金菊於警詢中亦證稱「（問：甲○○除公開表示要贈
    送機車給社區協會，私底下是否有派人與你接觸？）沒有」
    、「（問：你們社區發展協會是否有公開表明支持何位鄉長
    候選人？）沒有，鄉長候選人只要有邀請函來，我們發展協
    會都會送花圈前往祝賀」等語（見94年度選偵字第43號偵查
    卷二第175頁），可知被告甲○○除在競選總部成立時公開
    宣稱其好友加興公司老闆要贊助也要回饋鄉里，所以要贊助
    每個社區發展協會2部機車等語外，並無任何行求、期約之
    行為，則衡諸前述之選舉文化，被告甲○○在競選總部成立
    時之言詞，或係展現自己擁有豐富之資歷及充沛之人脈，或
    係宣揚自己對地方上之貢獻，此應屬拉抬聲勢之舉措，究與
    投票行賄之犯行有別。雖加興公司於94年10月30日被告甲○○成立競選總部之翌日，適捐贈如附表壹編號9、10共4部機
    車，亦難逕以投票行賄罪名相繩，無從據以推論被告庚○○
    、己○○、辛○○、戊○○等人與被告甲○○間有何行求、
    期約或交付「賄賂」之犯意聯絡或行為分擔。
  另依卷附之通訊監察譯文內容顯示，證人即曾厝社區發展協
    會理事長林昭宏與其侄林義雯2人，曾於94年11月10日14 時
    57分通話談及：被告甲○○曾前來尋求支持、環保義工隊隊
    長黃錦文以社區發展協會獲贈機車之事希望伊能支持甲○○
    ，惟該機車並非送給個人，伊不可能出來挺甲○○等語。可
    知被告甲○○曾向林昭宏尋求支持，而黃錦文亦曾請託林昭
    宏支持甲○○，惟林昭宏未因曾厝社區發展協會獲贈機車即
    支持甲○○。被告甲○○參選秀水鄉鄉長，其在競選活動期
    間四處拜票尋求支持，本屬常情，其支持者黃錦文固以社區
    發展協會獲贈機車一事為甲○○請託、拜票，惟林昭宏究未
    以曾厝社區發展協會獲贈機車一事，與被告等人有何期約為
    投票權之一定行使或不行使之行為，黃錦文所為，屬其個人
    單方之行為，或係感念甲○○協助其社區獲贈巡邏用機車之
    功，或基於私誼為甲○○拉抬競選聲望，容屬無對價關係之
    競選拉票行為，且未獲林昭宏認同，自難僅憑上開通訊監察
    譯文所示內容，逕指被告甲○○有何投票行賄犯行。又證人
    李月卿固曾證稱伊父曾為資助伊而向甲○○借支票等語；證
    人唐錫明曾證稱下崙社區均知悉前揭捐贈機車係被告甲○○
    為爭取選票所贈等語；證人卓月雲曾證稱被告甲○○曾以捐
    贈機車之名而尋求其支持等語；證人黃錦樟曾證稱辛○○曾
    打電話表示甲○○能爭取加興公司捐贈每個社區2部機車，
    當時伊認為機車可以巡守比較偏僻之地方，因此口頭上答應
    可以支持或幫忙拉票等語，惟證人李月卿、唐錫明、卓月雲
    、黃錦樟所述情節，或基於私人情誼幫忙之舉，或係鄉里傳
    聞之詞，或為無對價關係之競選拉票行為，揆諸前開有關投
    票行賄罪成立要件之說明，均不足以證明被告甲○○係假藉
    捐贈名義而進行賄選行為。至被告甲○○於競選活動期間，
    其助選人員固宣傳其曾協助爭取加興公司捐贈鄉內10個社區
    發展協會守望相助隊之巡邏機車，惟候選人宣揚發表個人服
    務鄉里之事蹟，俾爭取相關社區成員能予以認同支持，應為
    競選自由之範疇，與假藉捐贈而為賄選行為自屬有別，雖被
    告甲○○於決定參選後所為之拜票過程，時有獲贈機車之社
    區發展協會成員偕同拜票，惟其等或係感念甲○○協助其社
    區獲贈巡邏用機車之功，或基於私誼而為甲○○拉抬競選聲
    望，容屬無對價關係之競選拉票行為，殊難遽認被告甲○○
    有何投票行賄犯行。
  綜上所述，並無證據足認被告等人主觀上有交付或行求、期
    約不正利益之犯意，亦難認本件捐贈20部機車之行為係約使
    有投票權人為投票權一定之行使或不行使，核被告等人所為
    ，與公職人員選舉罷免法第91條第1項第1款之投票行賄罪不
    符。此外本院且查無其他積極證據足認被告等人有共同假藉
    捐助而行求、期約或交付賄賂之犯行，被告等人之犯罪，尚
    屬不能證明，原審法院為被告甲○○、庚○○、己○○、辛○○、戊○○無罪判決，認事、用法均無不當。檢察官上訴
    ，本院詳述如下：檢察官上訴意旨認被告甲○○與被告庚○○、己○○有過共同開設公司之紀錄，而認渠等利益糾葛
    之深。惟上訴意旨所引述之公司設立資料，固足以證明被告
    甲○○與被告庚○○、己○○間交情深厚，然不足以推論其
    等間有何不法舞弊情事。上訴意旨認被告甲○○於94年6
    月27日參加秀水鄉鶴鳴社區發展協會會員大會，媒體報導以
    前任鄉長稱之，或被告甲○○參與廟會、晚會，或被告甲○○代為處理張嘉玲之子後事等情，而謂被告早有參選意願，
    並進而推論被告賄選。惟查被告甲○○既為前任秀水鄉長，
    則往來酬酢、婚喪喜慶等人情交誼在所難免，而於人際往來
    間，外界以前任鄉長稱之，亦無違常之處，上訴意旨認被告
    甲○○費盡心機到場與會及多方施小惠等佈局，可推斷其欲
    「東山再起」之參選決意云云，尚難採為不利被告之認定。
    上訴意旨以綜合被告辛○○與甲○○2支受監聽電話之通
    訊監察譯文觀之，前後因果連貫，足見被告己○○並非其母
    校之隔音牆預算已獲彰化縣政府補助，方省下預算得以捐助
    機車，而係以甲○○之交代指名何社區為準云云。惟證人即
    平和國小校長乙○○於95年11月23日本院前審審理時到庭證
    稱：伊於92年8月1日到任，到任後即著手申請隔音牆工程經
    費，縣政府起初因經費關係未予核准，家長會長己○○得知
    此事後表示，如果縣府無法提供經費，他願意負擔該筆隔音
    牆之經費，後來縣府在94年10月份核准該筆經費，金額為
    270 多萬元等語，於本院審理時仍為同一證述，並有彰化縣
    政府94年10月11日函平和國小核定補助該校圍牆增列隔音牆
    板工程經費新台幣0000000元之公文影本1份在卷可稽，堪信
    被告己○○所辯因加興公司於94年度原欲捐助其母校彰化市
    平和國小建置隔音牆，惟其後因該學校業已獲得彰化縣政府
    足額補助，因而省下該部分之捐助預算，加興公司其後挪出
    部分捐贈預算繼續捐贈各社區發展協會守望相助隊巡邏用機
    車等語非虛，詳如上述。又依檢察官所引述前5通電話之通
    話時間觀之，被告黏金追為向加興公司爭取機車捐贈，可謂
    緊鑼密鼓，若被告己○○全然以被告甲○○之指示為準，配
    合辦理機車捐贈手續，何以需相隔13日之久（第6通電話之
    時間94年10月17日）方得確定追加捐贈機車之事？且第6通
    電話之通話時間係94年10月17日，在上開彰化縣政府94年10
    月11 日函文之後，益見被告己○○上開辯詞與事實相符。
    至於第2通電話中，被告己○○以被告甲○○電話遭監聽，
    故要求面見甲○○再談一節，以近年各級選舉，檢調機關均
    投入龐大人力、物力辦理選舉查察，多有電話監聽之事，倘
    於電話中僅以簡略數語談及捐贈機車事宜，難免引人誤會，
    被告己○○因之要求被告甲○○見面再談，與常情無違，尚
    難因此推認被告己○○係因主觀上早有認識上開機車捐贈一
    事於法有違，始在電話中加以迴避。上訴意旨復以秀水鄉
    有18個社區，另8個社區未受贈機車，係因該8個社區無巡守
    隊，故被告甲○○、庚○○等人無從假藉團體名義贈與機車
    云云。惟如附表壹所示彰化縣秀水鄉10個社區發展協會，因
    被告甲○○居中協助爭取而獲得加興公司捐贈上揭10個社區
    發展協會各2部機車，供作各該協會守望相助隊巡邏之用，
    該獲贈機車之社區發展協會構成員未受任何不正利益等情如
    上述，則其餘未獲贈之8個社區發展協會構成員，更無收受
    任何不正利益可言，故該未獲贈之8個社區發展協會是否因
    無巡守隊而未獲贈，與待證事實並無關聯，尚無究明之必要
    ，況如被告等確以機車賄選，何以未以等值之物品對其他社
    區捐贈、補助，以免反彈。本件檢察官提起上訴所為上開指
    摘及其他陳詞，均不足採為不利於被告等人之認定，仍未提
    出其他積極證據證明被告等人有何投票行賄犯行，上訴無理
    由，應予駁回。
四、據上論斷，應依刑事訴訟法第368條，判決如主文。
    本案經檢察官丙○○到庭執行職務。
中    華    民    國    97    年    7    月    10     日
            刑事第九庭  審判長法  官  陳  筱  珮
                              法  官  許  旭  聖
                              法  官  康  應  龍
上列正本證明與原本無異。
檢察官得上訴。
如不服本判決應於收受送達後十日內向本院提出上訴書狀，其未
敘述上訴之理由者並得於提起上訴後十日內向本院補提理由書（
均須按他造當事人之人數附繕本）。
                              書記官  姚  錫  鈞
中    華    民    國    97    年    7     月    14    日
 附  表  壹：
┌──┬────────┬────┬────┬──────┬────────┐
│編號│收受機車團體名稱│理事長  │ 總幹事 │收受機車日期│機車車牌號碼    │
├──┼────────┼────┼────┼──────┼────────┤
│ 1  │馬興社區發展協會│周隆本  │ 吳水量 │94年6月7日  │G2Q-925、G2Q-926│
├──┼────────┼────┼────┼──────┼────────┤
│ 2  │秀水社區發展協會│徐秋郎  │ 尤若望 │94年6月7日  │G2M-011、G2M-012│
├──┼────────┼────┼────┼──────┼────────┤
│ 3  │鶴鳴社區發展協會│施明華  │ 吳長流 │94年6月7日  │G2N-957、G2N-958│
├──┼────────┼────┼────┼──────┼────────┤
│ 4  │曾厝社區發展協會│林昭宏  │ 卓月雲 │94年6月7日  │G2M-013、G2M-015│
├──┼────────┼────┼────┼──────┼────────┤
│ 5  │頭前社區發展協會│黃明隆  │ 陳文欽 │94年9月17日 │G3D-001、G3D-002│
├──┼────────┼────┼────┼──────┼────────┤
│ 6  │雅興社區發展協會│王達鐵  │ 王錦生 │94年6月17日 │G3C-997、G3C-998│
├──┼────────┼────┼────┼──────┼────────┤
│ 7  │金興社區發展協會│辛○○  │ 林金順 │94年10月27日│J7K-061、J7K-062│
├──┼────────┼────┼────┼──────┼────────┤
│ 8  │陝西社區發展協會│林金卿  │ 林焙裕 │94年10月27日│J7K-057、J7K-058│
├──┼────────┼────┼────┼──────┼────────┤
│ 9  │安東社區發展協會│廖元盛  │        │94年10月30日│J7K-059、J7K-060│
├──┼────────┼────┼────┼──────┼────────┤
│ 10 │惠來社區發展協會│梁陳金陣│ 黃錦樟 │94年10月30日│J7K-055、J7K-056│
├──┴────────┴────┴────┴──────┴────────┤
│註：周隆本、卓月雲、陳文欽、王錦生、林金順、林焙裕等人所涉投票受賄罪嫌，均│
│    經檢察官為不起訴處分。                                                │
└─────────────────────────────────────┘
 附  表  貳：
┌──┬──────────────────────────────────┐
│編號│證      據      方      法      及      待      證      事      實  │
├──┼──────────────────────────────────┤
│1   │【證據方法】被告甲○○於調查及偵查中之供述。                        │
│    │【待證事實】：                                                      │
│    │(1)如附表壹所示10個社區發展協會所收受之20部機車，均係被告甲○○透過加│
│    │  興企業公司所捐贈之事實。                                          │
│    │(2)被告徐秋郎、林昭宏、黃錦文、王達鐵、黃明隆、辛○○、林文貴、廖元盛│
│    │  等社區發展協會之成員，有向被告甲○○要求捐贈機車之事實。          │
│    │(3)被告甲○○有委託被告辛○○，處理對於金興、陝西等其他尚未受贈機車之│
│    │  社區發展協會理事長、總幹事或其他社區構成員捐贈機車事宜之事實。    │
├──┼──────────────────────────────────┤
│2   │【證據方法】被告辛○○於警詢及偵查中之供述。                        │
│    │【待證事實】：                                                      │
│    │(1)被告辛○○有與惠來社區發展協會理事長黃錦樟、陝西社區發展協會守望相│
│    │  助隊隊長林文貴、安東社區發展協會理事長廖元盛表示，可透過甲○○向加│
│    │  興企業有限公司要求捐贈機車之事實。                                │
│    │(2)被告辛○○有在其所屬金興社區內，藉被告甲○○替社區爭取機車之名，拉│
│    │  攏社區內之構成員投票支持甲○○之事實。                            │
├──┼──────────────────────────────────┤
│3   │【證據方法】被告戊○○於警詢及偵查中之供述。                        │
│    │【待證事實】：                                                      │
│    │(1)被告戊○○有為埔崙、金陵及惠來社區發展協會，向甲○○爭取機車之事實│
│    │(2)被告有向埔崙社區發展協會理事長蘇浚豐、惠來社區發展協會總幹事黃錦樟│
│    │  、陝西社區發展協會林金卿、莊雅社區發展協會理事長徐金菊、金興社區發│
│    │  展協會理事長辛○○請求在社區內拉攏選民投票支持甲○○之事實。      │
├──┼──────────────────────────────────┤
│4   │【證據方法】被告甲○○、庚○○、己○○及證人李月卿於偵查中之供述，及│
│    │            卷附公司登記基本資料查詢、94年12月4 日聯合報剪報。      │
│    │【待證事實】：                                                      │
│    │(1)加興企業公司成員與被告甲○○之關係。                              │
│    │(2)被告庚○○、己○○有提供資金為被告甲○○助選之動機及客觀事實。    │
├──┼──────────────────────────────────┤
│5   │【證據方法】證人即同案共犯黃錦樟於調查及偵查中之供述。              │
│    │【待證事實】：                                                      │
│    │(1)其代表惠來社區發展協會，透過被告戊○○、辛○○，向被被告甲○○要求│
│    │  捐贈2 部機車予該協會之過程中，有與戊○○、辛○○期約於彰化縣秀水鄉│
│    │  鄉長選舉時投票支持甲○○，及在其社區內為甲○○拉攏具有投票權之構成│
│    │  員投票支持之事實。                                                │
│    │(2)被告黃錦樟有告知被告梁陳金陣加興企業公司所捐贈之2 部機車，係甲○○│
│    │  為參選鄉長爭取選票而賄賂社區選民所用之事實。                      │
│    │(3)被告黃錦樟有在其社區內請求社區成員支持甲○○之事實。              │
│    │(4)被告甲○○、庚○○、己○○、戊○○及辛○○等人，對於捐贈如附表所示│
│    │  之20部機車，主觀上有行求交付犯意之事實。                          │
├──┼──────────────────────────────────┤
│6   │【證據方法】被告甲○○、林昭宏、戊○○於偵查中之供述。              │
│    │【待證事實】：                                                      │
│    │(1)被告甲○○、庚○○、戊○○、黃錦樟、徐秋郎、尤若望、吳水量、施明華│
│    │  、林昭宏有參加94年6月7日在加興企業公司捐贈儀式之事實。            │
│    │(2)於94年6月7日，在加興企業公司所舉辦之捐贈儀式上，甲○○到場與在場收│
│    │  受機車之社區成員拍照留念，而被告庚○○等在場之人，期約甲○○如參選│
│    │  該屆彰化縣秀水鄉鄉長，屆時將予以投票支持，以及為其拉攏所屬社區發展│
│    │  協會之構成員屆時投票支持之事實。                                  │
├──┼──────────────────────────────────┤
│7   │【證據方法】被告林昭宏、黃錦文、證人黃義雯、唐錫明於偵查中之供述及通│
│    │            訊監察譯文表暨錄音光碟（通訊監察電話：0000000000，日期：│
│    │            94.11.10，時間：14:57）。                               │
│    │【待證事實】：                                                      │
│    │(1)曾厝、下崙社區內之民眾，均知悉前述之機車，名義上雖為加興企業公司所│
│    │  捐贈，惟實際上係被告甲○○為秀水鄉鄉長選舉爭取選票目的所贈送之事實│
│    │(2)被告黃錦文有向被告甲○○爭取機車之事實。                          │
│    │(3)被告甲○○有請求被告黃錦文在曾厝社區內為其拉票之事實。            │
│    │(4)被告黃錦文有陪同被告甲○○至曾厝社區內為其拉票之事實。            │
│    │(5)被告黃錦文有以甲○○贈送2 部機車予社區，請求被告林昭宏在社區內為余│
│    │  德炎拉票之事實。                                                  │
├──┼──────────────────────────────────┤
│8   │【證據方法】被告陳家成於偵查中之供述。                              │
│    │【待證事實】：                                                      │
│    │(1)捐贈予社區機車所有事宜係由被告甲○○決定之事實。                  │
│    │(2)94年6月7日捐贈儀式係被告甲○○決定舉行之事實。                    │
│    │(3)94年6月7日所舉行之捐贈儀式，已使被告陳家成知悉贈送機車係為被告余德│
│    │  炎助選所用之事實。                                                │
│    │(4)被告陳家成將如附表壹編號5、6所示之 4部機車，運送至頭前、雅興社區所│
│    │  舉辦之中秋晚會會場上展示之事實。                                  │
├──┼──────────────────────────────────┤
│9   │【證據方法】被告周世傑於偵查中之供述、通訊監察譯文表暨錄音光碟（通訊│
│    │            監察電話：00-0000000，日期：94.10.30）                  │
│    │【待證事實】：                                                      │
│    │(1)被告辛○○有告知被告周世傑機車是甲○○要贈送之事實。              │
│    │(2)被告周世傑知悉贈送機車係為被告甲○○助選拉票所用之事實。          │
├──┼──────────────────────────────────┤
│10  │【證據方法】證人徐秋菊於警詢及偵查中之證述。                        │
│    │【待證事實】：                                                      │
│    │(1)被告甲○○於94年10月29日，在其彰化縣秀水鄉馬興村「益源古厝」之競選│
│    │  總部成立大會上，與被告庚○○一同上台致詞，被告甲○○並以擴音器向與│
│    │  會之民眾公開表示，被告庚○○為其摯友，願贈送秀水鄉轄內每個社區各2 │
│    │  部機車作為社區巡守之用，藉此請託在場之選民投票支持之事實。        │
│    │(2)被告甲○○、庚○○，對於捐贈如附表壹所示之20部機車，主觀上有行求社│
│    │  區內構成員投票支持甲○○犯意之事實。                              │
├──┼──────────────────────────────────┤
│11  │【證據方法】證人即同案被告卓月雲於偵查中之證述及電話通聯記錄表。    │
│    │【待證事實】：                                                      │
│    │(1)被告甲○○有於94年8月27日晚上10時28 分至10時56分期間，密集撥打電話│
│    │  予秀水社區發展協會理事長徐秋郎、陝西社區發展協會理事長林金卿、鶴鳴│
│    │  社區發展協會理事長施民華、總幹事吳長流、雅興社區發展協會理事長王達│
│    │  鐵、曾厝社區發展協會總幹事卓月雲、馬興社區發展協會理事長周隆本聯絡│
│    │  ，其中施民華於94年8月28 日有回撥電話與被告甲○○聯絡之事實。      │
│    │(2)而上開通話中，被告甲○○撥打予證人卓月雲之通話內容，為藉捐贈機車之│
│    │  名，尋求證人卓月雲投票支持，並於事後拜訪證人卓月雲尋求支持之事實。│
│    │(3)被告甲○○對於藉加興企業公司所捐贈如附表所示之20部機車，主觀上有行│
│    │  求社區構成員投票支持甲○○之犯意之事實。                          │
├──┼──────────────────────────────────┤
│12  │【證據方法】被告甲○○、庚○○、己○○、辛○○及周世傑於偵查中之供述│
│    │            、通訊監察譯文表（通訊監察電話：0000000000、0000000000，│
│    │            日期：94.10.03、94.10.04、94.10.17）及卷附假借捐助名義賄│
│    │            選犯意聯絡對照表。                                      │
│    │【待證事實】被告甲○○自行決定及安排捐助機車予金興、陝西、安東及惠來│
│    │            社區之事宜，事先並未告知加興企業公司，而加興企業公司盧玉│
│    │            娟對該批機車付款，亦係聽命於被告甲○○之事實。          │
├──┼──────────────────────────────────┤
│13  │【證據方法】被告施民華、吳長流於偵查中之供述。                      │
│    │【待證事實】：                                                      │
│    │ (1)被告吳長流有向甲○○爭取機車之事實。                             │
│    │ (2)被告施民華、吳長流有與被告甲○○一同至加興企業公司之事實。       │
│    │ (3)被告施民華有參加94年6月7日捐贈儀式之事實。                       │
├──┼──────────────────────────────────┤
│14  │【證據方法】被告徐秋郎於偵查中之供述。                              │
│    │【待證事實】：                                                      │
│    │ (1)被告徐秋郎有向被告甲○○爭取機車之事實。                         │
│    │ (2)被告徐秋郎有向守望相助隊宣，2 部機車為前鄉長甲○○功勞之事實。   │
│    │ (3)被告甲○○有對被告徐秋郎尋求支持，被告徐秋郎有同意支持甲○○之事 │
│    │   實。                                                             │
├──┼──────────────────────────────────┤
│15  │【證據方法】被告甲○○、庚○○及己○○於偵查中之供述、卷附加興集團大│
│    │            略捐贈表。                                              │
│    │【待證事實】：                                                      │
│    │ (1)加興企業公司往昔之捐贈行為，多與加興企業公司之庚○○、己○○本人 │
│    │   社交生活有所關連性，如有對彰化縣秀水鄉區域團體有所捐贈，若非偶發 │
│    │   、零星及個別之捐贈行為，即係被告甲○○擔任鄉長任內，透過甲○○之 │
│    │   關係所捐贈，本件加興企業公司所贈送20部機車之對象，則完全針對候選 │
│    │   人甲○○於迫近選舉時期，在其選舉區內之社區團體所捐贈，而並未捐贈 │
│    │   予候選人甲○○選舉區以外社區之事實。                             │
│    │ (2)加興企業公司與彰化縣秀水鄉各社區發展協會間，並未直接接洽捐助機車 │
│    │   事宜，均由甲○○或其競選樁腳辛○○間接、迂迴聯繫，且捐助與否均聽 │
│    │   命於候選人甲○○指示之事實。                                     │
│    │ (3)本件加興企業公司所贈送20部機車與往昔之捐贈行為有所區別，被告余德 │
│    │   炎、庚○○及己○○所辯：加興企業公司並非第1 次做公益，以前也曾捐 │
│    │   助2 部機車給予秀水鄉安溪社區發展協會，此次捐助機車並無異常之處， │
│    │   不足為奇等語，不可採信。                                         │
├──┼──────────────────────────────────┤
│16  │【證據方法】扣案之機車20部等如卷附扣押物品清單所示物品。            │
│    │【待證事實】如附表壹所示之10個社區發展協會各有收受2部機車之事實。   │
└──┴──────────────────────────────────┘


司法院資訊處製作；財團法人民間司法改革基金會備份。
